臺灣高等法院刑事判決　　　　　　　　　　　　　九十一年度上易字第一九五號
　　上　訴　人　臺灣臺北地方法院檢察署檢察官
　　被　　　告　乙○○
右上訴人因傷害案件，不服臺灣臺北地方法院九十年度易字第一五七四號，中華民國
九十一年五月三十一日第一審判決（聲請簡易判決處刑案號：臺灣臺北地方法院檢察
署九十年度偵字第八五四四號）提起上訴，本院判決如左：
    主  文
原判決撤銷。
乙○○傷害人之身體，處拘役肆拾日，如易科罰金，以參佰元折算壹日。剪刀壹把沒
收。
    事  實
一、乙○○與甲○○係住居於台北市○○○路七四巷二九號、三三號之鄰居，因甲○
    ○三三號住家種植之黃金九重葛，攀爬至乙○○二九號住處之後窗，為避免影響
    住家環境，乙○○乃於民國八十九年三月三十日中午十二時許，持其所有修剪花
    木之剪刀一把，進入甲○○前開房屋附連之台北市○○區○○段一小段六四五號
    土地內修剪九重葛（侵入住宅部分業經檢察官為不起訴處分），為甲○○發現趨
    前阻止。詎乙○○竟基於傷害之故意，持前述修剪花木之剪刀揮刺向甲○○之左
    、右手，致甲○○受有右手二處穿刺傷及裂傷、左手二．五公分裂傷之傷害。
二、案經被害人甲○○訴由臺灣臺北地方法院檢察署檢察官偵查聲請簡易判決處刑，
    經原審認不宜以簡易判決處刑，改依通常程序審理。
    理  由
一、被告乙○○否認有何傷害犯行，辯稱：告訴人甲○○種植之植物長到伊住家窗戶
    ，伊在窗外修剪植物，告訴人突然自背後抓住伊胸前領子，拖伊進屋裡乃本能性
    的轉身將右手舉起防衛，根本沒機會刺傷告訴人，告訴人於事發十二小時後始前
    往醫院驗傷，亦與常情相悖離云云。
二、惟查，被告如何於右揭時地持修剪花木之剪刀刺傷告訴人之事實，業據告訴人指
    訴甚詳，證人即當日前往現場處理之警員陳中和於原審亦結證稱：「當時有看到
    告訴人左手手掌下方流血，告訴人稱傷勢係被告持剪刀到他家修剪植物，雙方發
    生爭執時刺到的」「被告有在他家拿剪刀給我看」等語明確（見原審卷第三四至
    三六頁），而告訴人於八十九年三月三十日至國立台灣大學醫學院附設醫院（下
    稱台大醫院）急診時，確有左手一處二．五公分之裂傷、另一處一公分之淺裂傷
    等傷勢，除有台大醫院診斷書一紙在卷，復據台大醫院九十年十二月二十四日（
    九十）校附醫秘字第三二○六四號函復原審綦詳（見原審卷第四；五六頁）。依
    被告自承與告訴人因修剪樹木起爭執，為告訴人從背後抓住衣領，其本能性的轉
    身將右手舉起防衛等語，則被告在告訴人抓住其衣領時，以持剪刀之右手反擊，
    而以剪刀揮刺向告訴人捉住其衣領之手，造成告訴人受有穿刺傷及裂傷之傷害，
    依事理自有可能。縱認告訴人確有先抓其衣領之舉動，但被告持剪刀揮刺告訴人
    成傷，顯見其有傷害之犯意，自無由主張正當防衛之可言。又告訴人於事發之初
    確有受傷，已據證人陳中和證稱屬實，稽其所受之傷害，係一般之穿刺傷及裂傷
    ，傷勢並非嚴重，在自行包紮不見效之情況，始前往醫院就診，乃情理之常，則
    告訴人於事發十二小時後前往醫院就診，並無可議之處。被告執此辯稱告訴人所
    受之傷害與伊無涉，要無可採。事證明確，被告犯行，洵堪認定。
二、核被告所為，係犯刑法第二百七十七條第一項之傷害罪。原審據以論科並為緩刑
    之宣告，雖非無見。然查，原判決以：「被告前於八十一年十二月一日，雖曾因
    竊盜案件，經法院判處有期徒刑三月，緩刑三年，於緩刑期滿，而緩刑之宣告未
    經撤銷，刑之宣告，依刑法第七十六條之規定，已失其效力，與未曾受有期徒刑
    以上刑之宣告者同，有臺灣高等法院檢察署刑案記錄簡覆表可稽，其因修剪花木
    而與告訴人發生衝突，致觸犯本案犯行，經此教訓，應知所警惕，當無再犯之虞
    ，因認對其所宣告之刑以暫不執行為適當」，乃宣告緩刑三年，惟於據上論結欄
    則引用刑法第七十四條第二款為依據，已有不合，況被告前已受緩刑之寬典，期
    滿後再犯本案之罪，原判決就本案所宣告之刑如何審酌，得認以暫不執行為適當
    之理由，則未置一詞稍加說明（其中所述衝突原因為量刑應予審酌之事項），併
    嫌理由不備。檢察官依告訴人之請求執以上訴，指摘原判決不當，為有理由，應
    予撤銷改判。爰審酌被告係因修剪花木而與告訴人產生衝突，造成傷害之程度亦
    非重大及犯罪後之態度等一切情狀，量處如主文第二項所示之主刑。被告犯罪後
    ，刑法第四十一條業於九十年一月十日修正，同年月十二日生效，依刑法第二條
    第一項前段規定，依修正後刑法第四十一條第一項諭知易科罰金之折算標準。剪
    刀一把係供犯罪所用之物，且為被告所有，已據其供承在卷，雖未扣案，但無證
    據證明已滅失，併予宣告沒收。
據上論斷，應依刑事訴訟法第三百六十九條第一項前段、第三百六十四條、第二百九
十九條第一項前段、刑法第二百七十七條第一項、第四十一條第一項、第二條第一項
前段、第三十八條第一項第二款，罰金罰鍰提高標準條例第一條前段、第二條，判決
如主文。
本案經檢察官吳國南到庭執行職務。
中      華      民      國    九十一    年      八      月      八      日
                              臺灣高等法院刑事第二十三庭
                                  審判長法  官  黃  瑞  華
                                        法  官  宋      祺
                                        法  官  吳      燦
右正本證明與原本無異。
不得上訴。
                                        書記官  陳  靜  姿
中      華      民      國    九十一    年      八      月      八      日
附錄：本案論罪科刑法條全文
刑法第二百七十七條第一項
傷害人之身體或健康者，處三年以下有期徒刑、拘役或一千元以下罰金。
